臺灣臺中地方法院刑事判決　　　　　　　　　　　　　　九十一年度易字第八號
　　公　訴　人　台灣台中地方法院檢察署檢察官
　　被　　　告　甲○○
右列被告因違反動產擔保交易法案件，經檢察官提起公訴（九十年度偵字第二一四四
五號），本院判決如左：
    主  文
甲○○動產擔保交易之債務人，意圖不法之利益，將標的物移轉，致生損害於債權人
，處有期徒刑參月，如易科罰金以參佰元折算壹日。
    事  實
一、甲○○於民國（下同）九十年五月初，向遠東國際商業銀行股份有限公司桃園大
    興分行（下稱遠東大興分行）辦理消費信用貸款借貸新台幣（下同）五十萬元，
    約定自九十年六月十五日起分三十六期按月償還，並由福灣企業股份有限公司（
    以下簡稱福灣公司）出具保證書擔任甲○○上開消費借款之保證人，而甲○○則
    提供其所有之車牌號碼Ｂ三─九三四五號自用小客車（下稱系爭車輛），以動產
    擔保交易動產抵押設定予福灣公司之方式，以為擔保，雙方約定標的物存放地點
    為台中市○區○○路八八巷四三號。在貸款未清償之前，不得任意遷移或為其他
    處分。詎甲○○在取得借款之後，僅繳付一期即未依約繳付分期價款，且意圖為
    自己不法之利益，於九十年六月間某日，將該標的物交付予丙○○，用以抵償積
    欠丁○○之貨款，致福灣公司因無法占有動產標的依動產擔保交易法行使取償之
    權益，而受有損害。
二、案經福灣公司訴由臺灣臺中地方法院檢察署檢察官偵查起訴。
    理  由
一、訊據被告甲○○固坦承為向遠東大興分行借款而將前開自小客車設定動產抵押予
    告訴人福灣公司，然矢口否認有何違反動產擔保交易法之犯行，辯稱：當初係一
    名自稱「劉青勇」之年籍不詳成年男子，找伊在台中市○○路四一二號開設「金
    閣坊珠寶店」，表示要買部車作為該店用車，遂請伊向銀行辦理貸款買車，由告
    訴人出具保證書，該車並設定動產抵押予告訴人。「劉青勇」曾向丁○○訂購珠
    寶未付款，丁○○於九十年六月間派人來商談貨款事宜，伊因無力還債，而將車
    交予對方，並寫一份讓渡書給對方云云。經查：右揭事實，業經告訴人公司代理
    人乙○○於警、偵訊中指訴綦詳，並有消費者信用貸款約定書、保證書、動產抵
    押契約書、催告函附卷可參，則被告確為動產擔保交易之債務人。證人丁○○於
    本院審理時證稱：因為被告開設珠寶店而積欠其貨款，其曾拜託丙○○去處理這
    部分的欠款，但是並未要丙○○去取任何帳款以外之東西，其亦未曾看到系爭車
    輛（見本院九十一年一月二十三日訊問筆錄）；證人即告訴人公司之職員謝旻吉
    於本院審理時結證稱：其於九十年十二月十二日與丁○○一起到丙○○位在台中
    市○○路三八八號的公司找丙○○，當時他不在公司，後來其與丁○○一起到台
    中世貿找他，他當時說這台車確實有取走（見本院九十一年一月二十三日訊問筆
    錄）；又證人陳榮泰於本院審理時證稱：當日丙○○打電話給被告及吳欣樺，那
    一天其開著系爭車輛去辦事，在路上接到丙○○的電話，丙○○原本說要來找吳
    欣樺，吳欣樺說不方便，就約在葡萄園紅茶店見面，丙○○要求將車子讓渡給他
    們，但這輛車是被告的，丙○○就要求其去帶被告來，其當場請丙○○打電話給
    丁○○，是否丁○○要車子去償債，其在旁邊聽，後來有簽一紙讓渡書，但丙○○沒有給副本，車子就給丙○○拿走了（見本院九十一年二月二十五日訊問筆錄
    ）等語明確，足見被告確實將系爭車輛交予丙○○以作為抵償積欠丁○○債務之
    用。復參諸被告於本院審理時亦自承：伊並未曾告訴過告訴人公司就先將車子交
    給丙○○，之後也沒有把這件事情告訴告訴人公司，伊僅付一期車款，車子被牽
    走後伊以不用再付貸款，但是伊也未曾問過告訴人公司這種情形要不要再由伊付
    貸款（見本院九十一年六月十七日審理筆錄），則被告既身為動產擔保交易之債
    務人，依其與告訴人所訂立之動產抵押契約第十一條第二款之約定，不得擅自將
    標的物遷移、出賣、出質、移轉、抵押或為其他處分，致生損害於債權人。被告
    因欠證人丁○○貨款未還，未曾告知告訴人公司即逕自將系爭車輛交付予為丁○○處理債務之丙○○，以為抵充債務，事後亦未將之告訴告訴人公司，即未再付
    銀行車款。雖證人丁○○承認委請丙○○處理債務，惟否認取得系爭車輛，則不
    論該車現在何處，被告將之處分，以供償債之用，已然確定。是被告上開所辯，
    尚不足對被告有利之認定。本件事證明確，被告犯行洵堪認定，應予依法論科。
二、核被告甲○○所為，係犯動產擔保交易法第三十八條之罪。爰審酌被告之素行、
    犯罪之動機、目的、手段、犯罪所生之損害及犯後態度等一切情狀，量處如主文
    所示之刑，並諭知易科罰金之折算標準，以資懲儆。
據上論斷，應依刑事訴訟法第二百九十九條第一項前段，動產擔保交易法第三十八條
，刑法第十一條前段、第四十一條第一項前段，罰金罰鍰提高標準條例第一條前段、
第二條，判決如主文。
中      華      民      國      九十一      年    七    月        三    日
                                     臺灣臺中地方法院刑事第六庭
                                         法  官  劉  麗  瑛
右正本證明與原本無異。
如不服本判決，應於送達後十日內向本院提出上訴狀 （須附繕本） ，上訴於台灣高等
法院台中分院。
                                         書記官
中      華      民      國      九十一      年    七    月        三    日
附錄論罪科刑法條
動產擔保交易法第三十八條
動產擔保交易之債務人，意圖不法之利益，將標的物遷移、出賣、出質、移轉、抵押
或為其他處分，致生損害於債權人者，處三年以下有期徒刑、拘役或科或併科六千元
以下之罰金。
